【裁判字號】    90,上訴,1462
【裁判日期】    900629
【裁判案由】    恐嚇等
【裁判全文】
臺灣高等法院刑事判決                  九十年度上訴字第一四六二號
    上  訴  人
    即  被  告  甲○○
右上訴人因恐嚇取財案件，不服臺灣士林地方法院八十九年度易字第三四五號中華民
國九十年二月二十七日第一審判決（起訴案號：臺灣士林地方法院檢察署八十八年度
偵字第八五九五號）提起上訴，本院判決如左：
    主      文
上訴駁回。
    事      實
一、甲○○曾於七十八年間因傷害案，經台灣台北地方法院判處有期徒刑四月確定，
    並於七十九年二月五日易科罰金執行完畢（不構成累犯）。緣邱鵬程（業經原審
    判決有罪確定）於八十八年八月七日晚間八時許在台北市二二八紀念公園內公園
    某涼亭附近遺失行動電話乙支與皮夾乙個（自稱價值新台幣(下同)五萬餘元），
    嗣自經常出入公園之人士聽聞乙○○經常在公園內偷東西，乃懷疑係乙○○行竊
    其行動電話與皮夾。八十八年八月十六日凌晨零時許，邱鵬程在公園內靠襄陽路
    附近遇見乙○○，邱鵬程明知其並無確實之證據可證明乙○○行竊其行動電話與
    皮夾，竟遽指乙○○行竊其行動電話與皮夾，因乙○○堅詞否認行竊，邱鵬程見
    乙○○智弱可欺，竟對乙○○拳打腳踢並撿拾地上之石頭擊傷乙○○之頭部（傷
    害部分未據告訴），並欲藉機敲詐勒索乙○○，乃強拉乙○○走出公園。乙○○
    因恐再遭邱鵬程毆打，遂在邱鵬程之看守下，隨邱鵬程搭計程車前往台北市○○
    路二一一號ＥＺ５音樂餐廳。邱鵬程強押乙○○進入餐廳後，即對服務生稱乙○
    ○係小偷，要大家幫忙看住乙○○，再以電話聯絡甲○○前來餐廳。甲○○趕抵
    餐廳後，邱鵬程、甲○○二人決議向乙○○之家人敲詐勒索，二人共同意圖為自
    己不法之所有，並出手毆打乙○○之頭、臉、胸部（傷害部分未據告訴），強迫
    乙○○承認行竊，並對乙○○嚇稱要將乙○○活埋。同日凌晨一時許，邱鵬程、
    甲○○二人強迫乙○○打電話回家，邱鵬程於電話中對乙○○之兄湯家淦稱乙○
    ○偷其行動電話與皮夾，沒有四、五十萬元不能解決，並相約在台北市○○○路
    與南京東路口儂特利餐廳前見面。甲○○、邱鵬程二人旋強押乙○○搭計程車至
    約定地點，邱鵬程對到場之乙○○之父、母湯國杰、徐秋梅與湯家淦稱乙○○偷
    其行動電話及皮夾，要乙○○之家人拿十幾萬元出來解決，甲○○亦在旁附和稱
    乙○○行竊邱鵬程之行動電話與皮夾，邱鵬程先後提出各種賠償金額，最後決定
    向乙○○之家人敲詐勒索七萬元。湯國杰因見乙○○被邱鵬程、甲○○二人挾持
    ，且左臉遭毆打而腫脹，恐邱鵬程、甲○○二人對乙○○不利，乃前往提款機提
    領四萬元，將其中三萬元交給甲○○，甲○○再交給邱鵬程。湯國杰並應允天亮
    後再籌剩餘之四萬元，甲○○、邱鵬程二人始將乙○○釋放。甲○○並留下其名
    片，要湯國杰籌足四萬元後再與其聯絡。乙○○於獲釋後告知家人其並未竊取邱
    鵬程之行動電話與皮夾，徐秋梅乃報警處理，並打電話佯與甲○○相約於同日晚
    間十時許在台北市○○○路○段二十五號時報廣場前交付尾款四萬元。甲○○、
    邱鵬程二人依約到場後，湯國杰將一萬元交給甲○○，甲○○猶稱未給足四萬元
    不願接受，徐秋梅乃對甲○○佯稱二十五日再給不足之三萬元，邱鵬程始收下一
    萬元，埋伏在場之員警見狀即現身當場逮捕甲○○、邱鵬程二人。
二、案經台北市政府警察局內湖分局移送台灣士林地方法院檢察署檢察官偵查起訴。
    理      由
一、訊據上訴人即被告甲○○否認有何恐嚇取財之犯行，辯稱：伊不知邱鵬程係通緝
    犯，邱鵬程說抓到小偷，伊說要報警，但邱鵬程不肯。伊未恐嚇乙○○，亦未強
    押、毆打乙○○，七萬元是邱鵬程與乙○○之家人談的，伊並未分得任何金錢云
    云。經查：
  （一）、共犯邱鵬程於右揭時、地遇見乙○○，即遽指乙○○偷其行動電話及皮夾
          ，對乙○○拳打腳踢並持石頭擊傷乙○○之頭部，復強拉乙○○前往ＰＵ
          Ｂ，再聯絡被告甲○○到場，被告甲○○和邱鵬程二人並出手毆打乙○○
          之頭、臉、胸部，強迫乙○○承認偷被告邱鵬程之行動電話與皮夾，並對
          乙○○嚇稱要將乙○○活埋，且於凌晨一時許強迫乙○○打電話回家，邱
          鵬程並於電話中對乙○○之兄湯家淦稱乙○○偷其行動電話與皮夾，沒有
          四、五十萬元不能解決，並相約在台北市○○○路與南京東路口儂特利餐
          廳前見面。邱鵬程要乙○○之家人拿十幾萬元出來解決，被告甲○○亦在
          旁附和稱乙○○有偷邱鵬程之行動電話與皮夾，最後邱鵬程決定向乙○○
          之家人索取七萬元，湯國杰將三萬元交給被告甲○○再交給邱鵬程，並應
          允再籌不足之四萬元，被告甲○○、邱鵬程二人始將乙○○釋放，並留下
          被告甲○○之名片，要乙○○之家人籌足四萬元再與其聯絡之事實，業據
          被害人乙○○及證人湯國杰、湯家淦、徐秋梅分別於警察局詢問、檢察官
          訊問及原審審理時指訴綦詳，並有財團法人國泰綜合醫院內湖分院八十八
          年八月十七日診斷證明書、被害人受傷照片十張、台灣銀行自動櫃員交易
          明細表影本二紙、甲○○名片影本一紙附卷可稽。
  （二）、共犯邱鵬程於原審承認其係根據失竊行動電話與皮夾時曾見乙○○在二二
          八公園內之涼亭附近繞來繞去，公園內很多人說乙○○經常在該處偷東西
          之事實，認定係乙○○行竊其行動電話與皮夾。是邱鵬程於八十八年八月
          十六日遇見乙○○時，並無法肯定乙○○即係行竊其行動電話與皮夾之小
          偷甚明。邱鵬程竟憑主觀之臆測，遽指乙○○行竊其行動電話與皮夾，並
          動手毆打否認行竊之乙○○，其顯係見乙○○智弱可欺，欲敲詐勒索湯家
          捷，具有不法所有之意圖甚明。又邱鵬程空言其失竊之行動電話值一萬三
          千五百元，皮夾內有現金四萬餘元，卻無法提出任何證據以實其說。且邱
          鵬程於電話中先對乙○○之兄湯家淦稱沒有四、五十萬元不能解決，嗣在
          儂特利餐廳前又要湯國杰拿十幾萬元出來解決，最後才決定向乙○○之家
          人索賠七萬元，益徵邱鵬程意在敲詐勒索，具有不法所有之意圖至明。
  （三）、被告甲○○曾於ＰＵＢ內出手毆打乙○○，強迫乙○○承認係小偷，並對
          乙○○嚇稱要將乙○○活埋，又強迫乙○○打電話回家，並與共犯邱鵬程
          強押乙○○至儂特利餐廳前，且在旁附和邱鵬程稱乙○○有偷東西，並收
          受湯國杰交付之三萬元後再交給邱鵬程，並留下名片予湯國杰，要湯國杰
          籌足四萬元後與其聯絡。隔日被告甲○○復與邱鵬程到場欲收取四萬元尾
          款，被告甲○○且稱未給足四萬元不願收受之事實，業據被害人乙○○及
          證人湯國杰、徐秋梅分別於警察局詢問、檢察官訊問及原審指訴綦詳。足
          見被告甲○○確有參與本件敲詐勒索甚明。
  （四）、綜上所述，被告甲○○所辯，均屬事後畏罪卸責之詞，不足採信。本件事
          證已臻明確，被告犯行堪以認定。
二、核被告甲○○夥同邱鵬程二人以毆打（傷害部分未據告訴）、強押及言詞恐嚇被
    害人乙○○之方式達成使湯國杰心生畏怖而交付金錢之目的，所為係犯刑法第三
  百零二條第一項之剝奪他人行動自由罪、同法第三百四十六條第一項之恐嚇取財
    罪。被告甲○○與共犯邱鵬程二人間，有犯意之聯絡及行為之分擔，為共同正犯
    。又被告甲○○所犯上開二罪間有方法結果之牽連關係，應從一重之恐嚇取財罪
    處斷。又刑法第四十一條業於九十年一月十日公布修正，並於同年一月十二日生
    效，該條第一項規定：「犯最重本刑為五年以下有期徒刑以下之刑之罪，而受六
    個月以下有期徒刑或拘役之宣告，因身體、教育、職業、家庭之關係或其他正當
    事由，執行顯有困難者，得以一元以上三元以下折算一日，易科罰金。但確因不
    執行所宣告之刑，難收矯正之效，或難以維持法秩序者，不在此限」。本件被告
    甲○○犯罪在刑法第四十一條修正前，依刑法第二條第一項前段規定，其易科罰
    金之諭知，應依照修正後之刑法第四十一條第一項前段規定辦理。原審同此事實
    認定，依刑法第二條第一項前段、第二十八條、第三百零二條第一項、第三百四
    十六條第一項、第五十五條、第四十一條第一項之規定，並審酌被告之品行、曾
    犯傷害罪，經法院判處有期徒刑四月，有本院被告全國前案紀錄表可稽、生活狀
    況、智識程度、犯罪之動機、目的、手段、所得財物、被害人所受之損害及犯罪
    後之態度等一切情狀，量處有期徒刑六月，並諭知易科罰金之折算標準。其認事
    、用法及量刑均無不當，被告上訴仍執前詞否認犯罪，並無理由，應予駁回。
據上論斷，應依刑事訴訟法第三百六十八條，判決如主文。
本案經檢察官蔡薰慧到庭執行職務。
中    華    民    國      九十    年      六        月     二十九       日
                          臺灣高等法院刑事第八庭
                              審判長法  官  蔡  秀  雄
                                    法  官  楊  炳  禎
                                    法  官  沈  宜  生
右正本證明與原本無異。
如不服本判決應於收受送達後十日內向本院提出上訴書狀，其未敘述上訴之理由者並
得於提起上訴後十日內向本院補提理由書（均須按他造當事人之人數附繕本）。
                                    書記官  楊  翠  明
中    華    民    國      九十    年      七        月       二         日
附錄：本判決論罪科刑法條
刑法第三百四十六條第一項
意圖為自己或第三人不法之所有，以恐嚇使人將本人或第三人之物交付者，處六月以
上五年以下有期徒刑，得併科一千元以下罰金。


司法院資訊處製作；財團法人民間司法改革基金會備份。
